【裁判字號】    93,訴緝,140
【裁判日期】    950718
【裁判案由】    毒品危害防制條例
【裁判全文】
臺灣桃園地方法院刑事判決             93年度訴緝字第140號
公  訴  人  台灣桃園地方法院檢察署檢察官
被      告  戊○○
                    （另案於臺灣雲林戒治所強制戒治中）
選任辯護人  簡長順律師
上列被告因違反毒品危害防制條例案件，經檢察官提起公訴（91
年度偵字第15567 號、第16757 號），本院判決如下：
    主  文
戊○○無罪。
    理  由
一、公訴意旨略以：被告戊○○與甲○○、張淑蓉（後二人所涉
    販賣第一、二級毒品案件，現由臺灣高等法院審理中）共同
    基於販賣第一級毒品海洛因及第二級毒品甲基安非他命之概
    括犯意聯絡，自民國九十一年初起，連續在甲○○所經營位
    於桃園縣桃園市○○路六十二號之「忠興洗車場」，販賣海
    洛因及甲基安非他命予不特定人牟利，並以每販賣新臺幣（
    下同）一萬元得抽取一千元佣金或免費提供毒品吸食之代價
    僱請有犯意聯絡之丁○○（未據起訴）及乙○○（所涉販賣
    第一、二級毒品案件，現由臺灣高等法院審理中）從事毒品
    現場交易之工作，先由被告、甲○○、張淑蓉先以電話聯絡
    販毒對象，約定購買之毒品數量、金額及交易地點，並將毒
    品放在分裝袋內並封存於紅包袋中，紅包袋外註明金額後交
    予丁○○及乙○○前往交易，先後由丁○○於不詳時間，在
    桃園市桃鶯陸橋下及桃園火車站後之「香雞城」外販賣海洛
    因及甲基安非他命予蘇裕閔及姓名年籍不詳綽號「阿忠」、
    「阿德」、「小傑」及「小陳」等人，經警於同年八月十九
    日下午三時四十分許，在上開洗車場內張淑蓉所有之車牌號
    碼ＲＨ八─一五五號輕型機車置物箱內查扣第一級毒品海洛
    因四十包（驗餘淨重合計三二‧一二公克、包裝重九‧二五
    公克，純質淨重七‧九二公克），另於洗車場廁所內扣得甲
    基安非他命三包（驗餘實稱毛重三二‧六一五公克）、電子
    秤一台及分裝袋二十個等物。復由乙○○於九十一年八月二
    十五日、八月二十七日、八月三十日、九月二日及九月四日
    ，先後多次於不詳地點販賣不詳數量之海洛因及甲基安非他
    命予不詳姓名之人，其間乙○○於同年九月一日起至九月四
    日止，先後四次以每次五百元之代價僱請與其有犯意聯絡之
    丙○○（所涉販賣第一、二級毒品案件，現由臺灣高等法院
    審理中）從事毒品現場交易，嗣丙○○於同年九月四日下午
    六時五十分許，在桃園縣八德市○○○街與仁愛街口處，一
    次販賣第一級毒品海洛因、第二級毒品甲基安非他命予邱銘
    銓（所涉施用毒品案件，因犯罪嫌疑不足，業經臺灣桃園地
    方法院檢察署檢察官為不起訴處分）時為警當場查獲，並扣
    得第一級毒品海洛因一包（驗餘淨重Ｏ‧一六公克）、甲基
    安非他命一包（驗餘淨重Ｏ‧二Ｏ九八公克）及販毒所得一
    千五百元。隨即於同日晚上七時許，警員在桃園縣八德市○○路一五０巷二十六號三樓乙○○租住處查獲第一級毒品海
    洛因十二包（驗餘淨重合計七‧一八公克、包裝重三‧Ｏ二
    公克，純質淨重Ｏ‧六四公克）、甲基安非他命二包（驗餘
    淨重合計Ｏ‧六Ｏ二八公克）及分裝袋十五個等物。因認被
    告涉犯毒品危害防制條例第四條第一項、第二項之販賣第一
    級、第二級毒品罪嫌云云。
二、按犯罪事實應依證據認定之，無證據不得認定犯罪事實，又
    不能證明被告犯罪者，應諭知無罪之判決，刑事訴訟法第一
    百五十四條第二項、第三百零一條第一項分別定有明文。此
    所謂認定犯罪事實之證據，係指足以認定被告確有犯罪行為
    之積極證據而言，該項證據自須適合於被告犯罪事實認定，
    始得採為斷罪資料。苟未能發現相當證據，或證據不足以證
    明，自不能以推測或擬制之方法，以為裁判基礎（參照最高
    法院二十九年上字第三一Ｏ五號及四十年台上字第八六號判
    例意旨）。再按檢察官就被告犯罪事實，應負舉證責任，並
    指出證明之方法，刑事訴訟法第一百六十一條第一項定有明
    文。因此，檢察官對於起訴之犯罪事實，應負提出證據及說
    服之實質舉證責任。倘其所提出之證據，不足為被告有罪之
    積極證明，或其闡明之證明方法，無從說服法官以形成被告
    有罪之心證，基於無罪推定之原則，自應為被告無罪判決之
    諭知，有最高法院九十二年台上字第一二八號判例意旨可參
    。
三、本件公訴人認被告戊○○涉犯毒品危害防制條例第四條第一
    項、第二項之販賣第一級、第二級毒品罪嫌，無非以證人丁○○、林建明、丙○○及同案被告乙○○、甲○○之證述、
    扣案第一級毒品海洛因、第二級毒品甲基安非他命、電子秤
    、分裝袋為其主要論據。然訊據被告堅詞否認有何販賣毒品
    之犯行，辯稱：伊不認識乙○○、丁○○、丙○○，並未將
    毒品交給他們販賣，亦不認識甲○○、張淑蓉，沒有與渠等
    共同販賣毒品，而在忠興洗車廠扣到的毒品、電子秤、分裝
    袋等物均非伊所有等語。經查：
  (一)查證人丁○○雖於警詢中證述其自九十一年初起，連續將甲○○、張淑蓉所交付之海洛因、甲基安非他命帶至桃園市桃
    鶯陸橋下、桃園火車站後之「香雞城」附近，販賣予蘇裕閔
    、姓名年籍不詳綽號「阿忠」、「阿德」、「小傑」、「小
    陳」云云（詳九十一年度偵字第一五五六七號偵查卷第五十
    頁）；然於偵查中則改稱：伊不認識甲○○、張淑蓉，警詢
    筆錄不實在，因為警員說要把伊拖至地下室打，伊害怕所以
    才說替甲○○、張淑蓉販賣毒品云云（見九十一年度偵字第
    一六七五七號偵查卷第六一頁、六二頁、九十一年偵字第一
    五五六七號偵查卷第八八頁、八九頁）；復於本院審理時證
    述：伊不認識被告戊○○，亦不認識甲○○，而伊於九十一
    年八月十六日因施用毒品案件為警查獲，同年八月十九日桃
    園分局刑警到桃園監獄將伊借提出來製作警詢筆錄，因為當
    時三組組長對伊刑求，要伊咬甲○○、張淑蓉有販賣毒品，
    且伊的藥癮還沒有退，所以才會於警詢中說甲○○、張淑蓉
    交付毒品給伊去販賣云云（詳本院九十三年十二月二十一日
    審判筆錄）。準此以觀，證人丁○○前後證述甲○○、張淑
    蓉有無交付毒品予伊販賣一情前後矛盾，顯有重大瑕疵，是
    否可採，已非無疑義，況依公訴人起訴之犯罪事實，可知證
    人丁○○、甲○○、張淑蓉、被告為共犯關係，而依刑事訴
    訟法第一百五十六條第二項規定，被告或共犯之自白，不得
    作為有罪判決之唯一證據，仍應調查其他必要之證據，以察
    其是否與事實相符，遍觀全卷資料，除證人丁○○於警詢中
    之自白外，並無補強證據證明證人丁○○證詞之真實性，且
    退步言之，證人丁○○自警詢、偵查迄本院審理時亦均未曾
    證述被告有交付毒品與伊販賣乙情，是證人丁○○證詞當無
    從作為被告與其有販賣毒品之犯意聯絡、行為分擔。
  (二)共同被告乙○○於警詢供稱張淑蓉交付毒品給伊去販賣云云
    （詳九十一年度偵字第一六七五七號偵查卷第四頁背面至第
    六頁），而於偵查中先供稱伊所施用的毒品是向張淑蓉買的
    云云（詳九十一年度偵字第一六七五七號偵查卷九十一年九
    月五日偵訊筆錄），復改稱伊不認識張淑蓉、甲○○，是警
    員要伊承認幫張淑蓉販賣海洛因、甲基安非他命云云（詳九
    十一年度偵字第一五五六七號偵查卷第一一六頁），而於本
    院審理時則證述伊不認識被告等語（詳本院九十三年十二月
    二十一日審判筆錄）。觀之共同被告乙○○之供述前後不一
    ，且其自警詢、偵查迄本院審理時亦均未曾證述被告有交付
    毒品與伊販賣乙情，從而，共同被告乙○○之證詞不足證明
    被告與其有販賣毒品之犯意聯絡、行為分擔。
  (三)共同被告甲○○雖於警詢中供述有見過丁○○幾乎每天都會
    來忠興洗車廠向被告購買海洛因、甲基安非他命云云（詳九
    十一年度偵字第一五五六七號偵查卷第八頁背面），復於本
    院九十二年度訴字第八三六號案件審理時供稱：被告是為了
    報復才會找向其購買毒品之乙○○、丁○○誣陷伊有販賣毒
    品云云（見本院九十二年度訴字第八三六號刑事卷九十二年
    九月四日筆錄）。按此係共同被告甲○○涉及自身是否販毒
    之辯詞，是否屬實，即有疑義，況公訴人起訴範圍係被告、
    甲○○、張淑蓉、乙○○、丁○○、丙○○共同販賣毒品予
    蘇裕閔、「阿忠」、「阿德」、「小傑」、「小陳」、邱銘
    銓等人，而被告有無販賣毒品予乙○○、丁○○，核非本件
    起訴範圍，況共犯丁○○、乙○○亦均未曾證述被告有交付
    毒品與伊等販賣乙事，是共同被告甲○○之供述亦不足證明
    被告有何共同有販賣毒品之情事。
  (四)再證人林建明雖於警詢中陳稱：「我於九十一年八月十七日
    十時許我到忠興洗車廠內找曾至鵬，當時曾至鵬跟我講說，
    忠興洗車廠老闆甲○○有在販賣毒品，如果我或朋友有需要
    時可以跟他聯絡。」等語，惟此係證人林建明聽聞自曾至鵬
    之詞，屬傳聞證據，雖被告、辯護人就此部分之證據能力無
    爭執，然本院認此部分係陳述「甲○○販毒」乙情，對本案
    被告言並無證明力，無從引為被告販毒之證據。
  (五)復遍觀全卷資料，共同被告丙○○自警詢、偵查迄本院審理
    時亦均未曾證述被告有交付毒品與伊販賣乙情，是共同被告
    丙○○之陳述當無從作為被告與其有販賣毒品之犯意聯絡、
    行為分擔。
  (六)本件雖查扣之海洛因、甲基安非他命、電子秤、分裝袋等物
    ，然被告均否認為其所有，雖共同被告甲○○於警詢、偵查
    及本院九十二年度訴字第八三六刑事案件審理時均供述為被
    告所有云云，然共同被告甲○○為警查獲時供出上揭毒品來
    源，而依毒品危害防制條例第十七條明揭供出毒品來源，因
    而破獲者，得減輕其刑，則共同被告甲○○與被告就此部分
    顯有利害關係，當不能以其無補強證據之供述，率認係被告
    所有，是究難僅以查獲上揭毒品等物，推定係被告販賣毒品
    之證據。
  綜上所述，公訴人所舉事證尚未達於通常一般之人均不致有所
  懷疑，得確信其為真實之程度，而有合理性懷疑之存在，本院
  無從形成被告確有共同販賣第一級、第二級毒品行為之確信。
  此外，復查無其他積極證據足以證明被告販賣第一級、第二級
  毒品之犯行，根據「罪證有疑，利於被告」之證據法則，本院
  認不能證明被告犯罪，爰就被告被訴販賣第一級毒品海洛因、
  第二級毒品犯行為無罪之諭知。
四、至共同被告丙○○、乙○○於本院九十二年度訴字第八三六
    號案件審理時供陳：警員於九十一年九月四日晚上七時許，
    在八德市○○路一五０巷二十六號三樓處查獲之毒品，均係
    渠等共同於查獲當日下午，在桃園縣龜山鄉區旁向被
    告購入等語，被告此部分是否涉犯販賣毒品罪嫌，因非起訴
    事實效力所及，應由檢察官另案偵辦，附此敘明。
據上論斷，應依刑事訴訟法第三百零一條第一項，判決如主文。
本案經檢察官李允煉到庭執行職務。
中    華    民    國    95    年    7     月    18    日
                  刑事第一庭  審判長法  官  曾淑華
                                    法  官  王耀興
                                    法  官  黃梅淑
以上正本證明與原本無異。
如不服本判決，應於判決送達後10日內向本院提出上訴狀（應附
繕本），上訴於臺灣高等法院。
                                    書記官  魏里安
中    華    民    國    95    年    7     月    18    日


司法院資訊處製作；財團法人民間司法改革基金會備份。
